【裁判字號】    99,訴,209
【裁判日期】    991007
【裁判案由】    損害賠償
【裁判全文】
臺灣嘉義地方法院民事判決               99年度訴字第209號
原      告  丙○○
被      告  甲○○
訴訟代理人  乙○○
上列當事人間請求損害賠償事件，原告提起刑事附帶民事訴訟請
求損害賠償，經本院刑事庭以99年度交附民字第23號裁定移送前
來，本院於民國99年9月23日言詞辯論終結，判決如下：
    主  文
被告應給付原告新臺幣肆拾萬肆仟佰元，及自民國九十九年一
月二十七日起至清償日止，按週年利率百分之五計算之利息。
原告其餘之訴及假執行之聲請均駁回。
訴訟費用由原告負擔百分之四十五，餘由被告負擔。
本判決第一項得假執行。但被告如以新臺幣壹拾萬伍仟元為原
告供擔保後，得免為假執行。
    事實及理由
壹、程序方面：
    按訴狀送達後，原告不得將原訴變更或追加他訴；但擴張或
    減縮應受判決事項之聲明者，不在此限，民事訴訟法第 255
    條第1項第3款定有明文。本件原告起訴時原聲明請求：被告
    應給付原告新臺幣（下同）730,000 元，及自刑事附帶民事
    起訴狀繕本送達翌日起至清償日止，按年息百分之5 計算之
    利息；嗣於民國（下同）99年9 月23日本院審理時，當庭減
    縮訴之聲明為請求被告給付709,075 元，及自刑事附帶民事
    起訴狀繕本送達翌日起至清償日止，按年息百分之5 計算之
    利息。核其所為，係屬減縮應受判決事項之聲明，揆之首揭
    法條規定，應予准許。
貳、實體方面：
一、原告起訴主張：
（一）緣被告於98年5 月20日12時20分許，駕駛車牌號碼097-QJ
      號自用大貨車（下稱系爭大貨車），沿嘉義縣民雄鄉嘉10
      6 線公路快車道，由東往西方向行駛，欲前往嘉義縣民雄
      鄉豐收村載運蔬果，途經嘉義縣民雄鄉豐收村72之14號前
      ，設有劃分島劃分快慢車道之無號誌交岔路口時，原應注
      意車輛行駛至交岔路口，設有劃分島劃分快慢車道之道路
      ，在快車道行駛之車輛不得右轉彎，及行經無號誌之交岔
      路口，均應減速慢行，作隨時停車之準備，而當時天候晴
      ，日間自然光線，柏油路面乾燥無缺陷，無障礙物，視距
      良好，並無不能注意之情事，竟疏未注意不得右轉彎，及
      應減速慢行，作隨時停車之準備，適有訴外人職俊霖騎乘
      車牌號碼136-CZQ 號重型機車（下稱系爭機車）搭載原告
      ，沿上開道路慢車道由東往西直行，因被告貿然右轉彎，
      及未減速慢行，致兩車發生碰撞，職俊霖及原告因此人車
      倒地，並造成原告受有左側股骨幹骨折、左大腿內側擦傷
      等傷害。
（二）原告因上開車禍事故受傷後，因而支出醫療費用30,575元
      、看護費用238,500 元、交通費10,000元，並因此車禍造
      成極嚴重左大腿粉碎性骨折，經手術治療後傷口仍持續惡
      化，導致成血腫併發細菌感染，而再次住院長達1 個月之
      久，後續復健之路漫長，至目前為止，腳還是會隱隱作痛
      ，無法走太久和久站，更甚者，受傷皮膚部分已經凹陷變
      硬，經醫師診斷即使用美容修補手術亦無法修補凹陷處，
      此部分之傷害已無法復原，而受有身體及精神上之極大痛
      苦，爰向被告請求430,000 元之精神慰撫金。又被告所涉
      過失傷害刑責部分，業經本院99年度嘉交簡字第81號刑事
      判決有罪確定，故被告自應負損害賠償責任，爰依法提起
      本訴請求被告賠償，並聲明：(一)被告應給付原告 709,075
      元，及自刑事附帶民事起訴狀繕本送達翌日起至清償日止
      ，按年息百分之5 計算之利息。(二)訴訟費用由被告負擔。
      (三)原告願供擔保請准宣告假執行。
二、被告方面則以：對於原告請求之金額中，醫療費用部分沒有
    爭執，看護費用若有醫囑部分亦無意見，惟請求原告陳報看
    護費用之收據，至於原告所提出交通費計算單據並無法證明
    實際上有支出這些費用等語，資為抗辯，並聲明：(一)原告之
    訴及假執行駁回。(二)訴訟費用由原告負擔。(三)如受不利判決
    ，願供擔保請准宣告免予假執行。
三、本院得心證之理由：
    原告起訴主張被告於98年5 月20日12時20分許，駕駛系爭大
    貨車途經嘉義縣民雄鄉豐收村72之14號前，因疏未注意不得
    右轉彎及減速慢行，致不慎擦撞訴外人職俊霖所騎乘後載原
    告之系爭機車，造成原告因此倒地受有左側股骨幹骨折、左
    大腿內側擦傷等傷害各情，業據原告提出澄清綜合醫院中港
    分院診斷證明書、佛教慈濟綜合醫院大林分院診斷證明書及
    照片數份在卷可憑，且為被告所不否認，堪信為真實；至於
    原告另主張被告應賠付之損害賠償金額為709,075 元乙節，
    則為被告所否認，並以前揭情詞置辯，準此，本件兩造所爭
    執而應予審究者即為：就本件車禍事故所生之損害，被告應
    賠償原告之金額為若干？茲一一析述如下：
（一）按車輛行駛至設有劃分島劃分快慢車道之道路，在快車道
      行駛之車輛不得右轉彎；又行經無號誌之交岔路口，均應
      減速慢行，作隨時停車之準備，道路交通安全規則第 102
      條第1項第6款、第93條第1項第2款分別訂有明文。被告為
      考領有駕駛執照之汽車駕駛人，本應注意遵守上開規定，
      而依上開刑事案件卷宗所附道路交通事故調查報告表所載
      ，當時天候為晴，日間自然光線，柏油路面、乾燥、無缺
      陷、無障礙物及視距良好等情形，並無不能注意之情事，
      被告竟疏未注意，貿然右轉彎，而撞及訴外人職俊霖所騎
      乘後載原告之系爭機車，造成原告受有前述傷害，是被告
      顯有過失甚明，且被告之過失行為與原告所受之傷害間，
      具有相當因果關係，亦至為灼然。另本件車禍事故經鑑定
      結果，亦認：「被告甲○○駕駛自大貨車，行經無號誌之
      交岔路口，於設有快、慢車道分隔島右轉不當，為肇事主
      因」等情，亦有有臺灣省嘉雲區車輛行車事故鑑定委員會
      98 年10月2日嘉雲鑑980592字第0985803397號函附嘉雲區
      980 592案鑑定意見書1份在卷足稽，就被告之肇事責任亦
      為相同之認定。
（二）又車輛行經無號誌之交岔路口，應減速慢行，作隨時停車
      之準備，道路交通安全規則第93條第1項第2款訂有明文，
      已如前述。本件訴外人職俊霖騎乘系爭機車搭載原告，行
      經前揭無號誌交岔路口，未減速慢行，作隨時停車之準備
      ，反超速行駛（車速約50公里），致不慎與被告所駕駛欲
      右轉彎之系爭大貨車發生擦撞，肇致本件車禍事故，是職
      俊霖對本件車禍事故之發生應負次要過失責任，洵堪認定
      。另本件經鑑定結果，亦同此認定，有上揭鑑定意見書在
      卷可參。此外，機車後座乘客係因藉駕駛人之載送，而擴
      大其活動範圍，駕駛人為其駕駛機車，應認係後座乘客之
      使用人，應類推適用民法第224 條之規定而適用過失相抵
      之法則，依民法第217條第1項規定減輕債務人之賠償金額
      （最高法院74年度台上字第1170號判例意旨參照），綜合
      上情，本院認為被告與職俊霖就本件車禍事故之發生，應
      負之責任比例各為八成及二成，而原告接受職俊霖騎乘機
      車搭載，藉以擴大活動範圍，是職俊霖可認係原告之使用
      人無訛，自應類推民法第224條規定及適用同法第217條第
      1 項之規定，由原告負擔二成之過失比例。
（三）次按因故意或過失，不法侵害他人之權利者，負損害賠償
      責任；故意以背於善良風俗之方法，加損害於他人者亦同
      ，民法第184條第1項定有明文。又不法侵害他人之身體、
      健康、名譽、自由、信用、隱私、貞操，或不法侵害其他
      人格法益而情節重大者，被害人雖非財產上之損害，亦得
      請求賠償相當之金額，民法第195條第1項前段亦有明定。
      準此，本件被告行經設有快慢車道劃分島之無號誌交岔路
      口，不當右轉彎，且未減速慢行，肇致上開車禍事故，造
      成原告受傷之結果，原告自得依上開侵權行為等相關規定
      ，向被告請求財產上與非財產上之損害賠償。茲就原告請
      求之各項損害及其數額，分別論述如下：
  １、醫療費用部分：原告主張因上開車禍事故，前後共支出醫
      療費用30,575元部分（含澄清綜合醫院中港分院醫療費14
      ,652元、佛教慈濟綜合醫院大林分院醫療費14,623元及醫
      療器材費1,300 元），有上開醫院醫療費用明細表、醫療
      費用收據存根等在卷可憑，經核各該收據載明之治療項目
      與原告之傷勢，皆屬治療上之必要費用，且為被告所不爭
      執，故原告此部分請求，應全部准許。
  ２、看護費用部分：原告於98年5 月20日因上開車禍事故住院
      ，經醫生以醫囑建議應多休養，並評估原告於6 星期內應
      有專人全日照顧起居，6星期至3個月內需半日照顧協助起
      居等情，有佛教慈濟綜合醫院大林分院病情說明書1 份附
      卷可參，嗣原告因車禍傷口併發細菌感染，又於98年6 月
      16 日至澄清綜合醫院中港分院住院治療，迄至98年7月11
      日出院後，另經該醫院醫生評估出院後約1 個月左右需仰
      賴他人全日看護，亦有澄清綜合醫院中港分院函文1 份可
      佐，綜上以觀，本件原告需全日看護之時間應為98年5 月
      20日（車禍發生日）起迄98年8月11日（第2次住院出院後
      1 個月）止，合計共84天；另經本院函詢澄清綜合醫院中
      港分院關於看護費用之標準，該院回函稱：「一般看護費
      用全日為2,200元」等情，亦有該醫院99年3 月19日函文1
      份可佐，從而，本件原告得請求之看護費用應為 184,800
      元（計算式：84天×2,200元＝184,800元）。至於原告逾
      此範圍之請求，因係加計佛教慈濟綜合醫院大林分院第1
      次醫囑表示原告需於6 星期有全日看護，6星期至3個月內
      需有半日看護之醫囑而為主張，然本院認原告因傷口併發
      感染於澄清綜合醫院中港分院第2 次住院治療後，既經該
      醫院估評僅須於出院後1個月有全日看護照顧，自應以第2
      次醫囑較符合原告實際之看護需求，故原告逾184,800 元
      範圍之看護費請求，不應准許。
  ３、增加生活支出費用：按當事人已證明受有損害而不能證明
      其數額或證明顯有重大困難者，法院應審酌一切情況，依
      所得心證定其數額，民法第222條第2項定有明文。查本件
      原告主張因上開車禍事故受傷後，先後前往佛教慈濟綜合
      醫院大林分院、澄清綜合醫院中港分院住院及門診治療，
      其中佛教慈濟綜合醫院大林分院就診次數為8 次（原告誤
      載為2次，本院依佛教慈濟綜合醫院大林分院回函認定為8
      次，時間分別為98年5月20日、98年6月3日、98年9月11、
      18、22日、98年10月21日、98年12月2日及99年1月18日）
      、澄清綜合醫院中港分院就診次數至少為2 次（原告主張
      則為14次），以及原告於98學年第1 學期每星期一至星期
      四均有選修南華大學學士課程，每星期須往返學校與租屋
      處來回共8 趟各情，有各該醫院醫療費用明細表、收據存
      根及原告選課資料在卷可參，衡諸原告雖無法證明其交通
      費支出之確切數額，然業已證明因增加生活上支出而受有
      損害，本院審酌上開原告往返醫院就診及來回學校次數等
      一切情況，爰酌定原告增加生活支出之交通費數額為1 萬
      元。
  ４、精神慰撫金：原告主張其因此車禍造成極嚴重左大腿骨折
      ，經手術治療後傷口仍持續惡化，導致成血腫併發細菌感
      染，而再次住院長達1 個月之久，後續復健之路漫長，至
      今無法久站，及受傷皮膚已經凹陷變硬，經醫師診斷即使
      用美容修補手術亦無法修補凹陷處，此部分之傷害已無法
      復原各情，而請求被告賠償精神慰撫金430,000 元部分，
      本院審酌原告突遭此車禍事故受傷，致須專人全日照顧達
      84天，造成其行動不便及身體病痛甚鉅，又原告為年僅20
      餘歲女性大學生，正值青春年華，其左腿受傷處皮膚業已
      凹陷變硬，留下明顯疤痕與凹陷，對原告精神打擊甚大各
      情，有相關診斷證明書及照片可佐，以及被告以開貨車販
      賣水果為業，每月收入約1萬至2萬元，育有3 名子女均已
      成年，97年度另有利息所得約27,651元，名下有不動產及
      汽車，經濟狀況尚可各情，為被告所自陳，並有財產歸屬
      資料清單在卷可稽，本院參酌兩造上述之身分、地位、經
      濟能力，及原告所受傷勢及所生痛苦，認原告得請求之精
      神慰撫金以280,000 元為適當，逾此部分之請求，則不應
      准許。
  ５、基上，原告得請求之金額總計為505,375元（計算式：30,
      575＋184,800＋10,000＋280,000＝505,375）。
四、復按損害之發生或擴大，被害人與有過失者，法院得減輕賠
    償金額或免除之，民法第217 條規定甚明。本院認定被告與
    訴外人職俊霖就本件車禍事故之發生，應負之責任比例各為
    八成及二成，而原告接受職俊霖騎乘系爭機車搭載，藉以擴
    大活動範圍，從而職俊霖可認係原告之使用人，是應類推民
    法第224條規定及適用同法第217條規定，由原告負擔職俊霖
    部分之二成過失比例，則原告得請求被告賠償之金額，扣除
    其應負之責任比例後，應為404,300元（計算式：505,375×
    0.8＝404,300）。
五、末按給付有確定期限者，債務人自期限屆滿時起，負遲延責
    任。給付無確定期限者，債務人於債權人得請求給付時，經
    其催告而未為給付，自受催告時起，負遲延責任。其經債權
    人起訴而送達訴狀，或依督促程序送達支付命令，或為其他
    相類之行為者，與催告有同一之效力。遲延之債務，以支付
    金錢為標的者，債權人得請求依法定利率計算之遲延利息，
    民法第229條第1項、第2項、第233條第1 項前段，分別定有
    明文。本件原告請求被告損害賠償，並未定有給付期限，應
    於被告受催告履行而未履行，始發生遲延責任。原告起訴時
    請求被告賠償，並以刑事附帶民事起訴狀繕本送達被告作為
    催告之意思表示，本件刑事附帶民事起訴狀繕本於99年1 月
    26日送達被告，有送達證書附卷可稽，依前開規定，被告應
    自訴狀繕本送達翌日即99年1月27日起負遲延責任。
六、綜上所述，原告依侵權行為之法律關係，請求被告給付404,
    300元，及自刑事附帶民事起訴狀繕本送達翌日即99年1月27
    日起至清償日止，按年息百分之5 計算之利息，為有理由，
    應予准許，逾此部分請求，為無理由，應予駁回。
七、本件判決結果已臻明確，兩造其餘攻擊防禦方法及舉證，經
    本院斟酌後，認與判決結果無影響，爰不一一論述，供此敘
    明。
八、原告勝訴部分為404,300 元，因未逾50萬元，依民事訴訟法
    第389條第1項第5 款之規定，法院應依職權宣告假執行，爰
    依職權宣告假執行。又依同法第392條第2項規定，本院併依
    被告聲明宣告被告如為原告預供擔保，得免為假執行。至原
    告敗訴部分，其假執行之聲請已失所附麗，應併予駁回。
七、據上論結，本件原告之訴為一部有理由，一部無理由，依民
    事訴訟法第79條、第389條第1項第5款、第392條第2 項判決
    如主文。
中    華    民    國    99    年    10    月    7    日
                  民一庭法  官  周俞宏
以上正本係照原本作成
如對本判決上訴須於判決送達後20日內向本院提出上訴狀
如委任律師提起上訴者，應一併繳納上訴審裁判費。
中    華    民    國    99    年    10    月    7    日
                            書記官  劉怡欣

司法院資訊處製作；財團法人民間司法改革基金會備份。
